臺灣板橋地方法院刑事判決　　　　　　 95年度簡上字第684號
公　訴　人　臺灣板橋地方法院檢察署檢察官
上　訴　人
即　被　告　乙○○
上列上訴人即被告因毀損案件，不服本院95年度簡字第4608號中
華民國九十五年八月二十一日第一審簡易判決（聲請簡易判決處
刑案號：95年度偵字第14515號），提起上訴，本院判決如下：
    主  文
上訴駁回。
    事  實
一、乙○○原為臺北汽車客運股份有限公司（以下稱「臺北客運
    公司」）之員工，因薪資糾紛而對臺北客運公司心生不滿，
    竟基於毀損之故意，於民國九十四年十月十七日晚上十時五
    十一分許，騎乘機車前往臺北縣板橋市○○路十六號臺北客
    運公司停車場內，持不詳人所有之鐵鎚接續砸破臺北客運公
    司所有之車牌號碼390-FA號、436-FA號、2U-259號、2U-262
    號、296-AC號等五輛營業大客車左邊車前擋風玻璃及車牌號
    碼291-AC號營業大客車之左、右邊車前擋風玻璃，致上開擋
    風玻璃均因此破損而不堪使用（共損失新臺幣《下同》三萬
    一千六百四十元），足生損害於臺北客運公司。
二、案經臺北客運公司訴由臺北縣政府警察局板橋分局移送臺灣
    板橋地方法院檢察署檢察官偵查後聲請簡易判決處刑。
    理  由
一、證據能力有無之判斷：
    按被告以外之人（包括證人、鑑定人、告訴人、被害人及共
    同被告等）於審判外之陳述雖不符刑事訴訟法第一百五十九
    條之一至之四等四條之規定，而經當事人於審判程序同意作
    為證據，法院審酌該言詞陳述或書面陳述作成時之情況，認
    為適當者，亦得為證據；當事人、代理人或辯護人於法院調
    查證據時，知有刑事訴訟法第一百五十九條第一項不得為證
    據之情形，而未於言詞辯論終結前聲明異議者，視為有前項
    之同意，同法第一百五十九條之五定有明文。立法意旨在於
    傳聞證據未經當事人之反對詰問予以核實，原則上先予排除
    。惟若當事人已放棄反對詰問權，於審判程序中表明同意該
    等傳聞證據可作為證據；或於言詞辯論終結前未聲明異議，
    基於尊重當事人對傳聞證據之處分權，及證據資料愈豐富，
    愈有助於真實發見之理念，且強化言詞辯論主義，使訴訟程
    序得以順暢進行，上開傳聞證據亦均具有證據能力。本件證
    人即臺北客運公司代理人甲○○、證人即臺北客運公司員工
    楊榮輝均曾於警詢中為陳述，其等性質雖均屬傳聞證據，惟
    其等未再於法院審理中為陳述，且查無符合同法第一百五十
    九條之一至之四等前四條之情形，其等所為之上開警詢筆錄
    內容，於本院審理時予以提示並告以要旨，且各經檢察官及
    被告等人表示意見。當事人已知上述筆錄乃傳聞證據，且均
    未於言詞辯論終結前對該等筆錄內容異議，依上開規定，是
    其等於警詢中之證言應具有證據能力。
  (二)按被告以外之人於偵查中向檢察官所為陳述，除顯有不可信
    之情況者外，得為證據，同法第一百五十九條之一第二項定
    有明文。偵查中對被告以外之人（包括證人、鑑定人、告訴
    人、被害人及共同被告等）所為之偵查筆錄，或被告以外之
    人向檢察官所提之書面陳述，性質上均屬傳聞證據。惟現階
    段刑事訴訟法規定檢察官代表國家偵查犯罪、實施公訴，依
    法其有訊問被告、證人及鑑定人之權，證人、鑑定人且須具
    結，而實務運作時，檢察官偵查中向被告以外之人所取得之
    陳述，原則上均能遵守法律規定，不致違法取供，其可信度
    極高，職是，被告以外之人前於偵查中已具結而為證述，除
    反對該項供述得具有證據能力之一方，已釋明「顯有不可信
    之情況」之理由外，不宜以該證人未能於審判中接受他造之
    反對詰問為由，即遽指該證人於偵查中之陳述不具證據能力
    。是證人楊榮輝於檢察官偵查時具結所為之證述，被告未曾
    提及檢察官在偵查時，有任何不法取供之情形，是客觀上並
    無顯不可信之情況，且被告於本院亦未聲請傳訊證人楊榮輝
    進行詰問，前揭證人於偵查中之證言自具有證據能力。
二、被告乙○○雖矢口否認上開毀損犯行，辯稱伊之前願與告訴
    人進行和解，是因為擔心在臺北客運公司工作之親屬的工作
    受到連累，如伊有載安全帽去敲車窗，楊榮輝不可能看得清
    楚，況現場有那麼多人，楊榮輝不會沒有叫其他一起過去云
    云。然被告於上揭時地如何持鐵鎚毀損車窗一節，已據證人
    楊榮輝於警詢及偵查中證述甚明（見偵查卷第十頁至第十一
    頁、第四十一頁），並有車損照片六幀及統一發票影本六件
    附卷可稽；且依證人楊榮輝於警詢及偵查中所述：「（問：
    你如何知道是乙○○破壞你們公司的大客車？）因為他是我
    們公司的離職員工，而且在他破壞完大客車離去時，我有試
    圖阻止他而與他面對面接觸」、「（問：你當時發現乙○○
    破壞你們公司的大客車時有無出面阻止？）當時我發現有人
    在破壞我們公司的大客車時，我有駕駛乙部大客車擋住停車
    場的出入口試圖阻止他離去，結果乙○○以言詞表示『沒有
    你的事你別管』接著他就騎著機車離去」；「（問：有無看
    到騎車之人的面孔？）有，我還有跟他對話」、「（問：騎
    車之人是否為在場被告？）是」、「（問：對話內容？）看
    到他，我就說『怎麼是你』，他說沒你的事，你不要管」等
    語（見偵查卷第十一頁、第四一頁），證人楊榮輝於上揭時
    地既有與載著安全帽之被告面對面並對話，自足以看清楚毀
    損著為被告，況被告與臺北客運公司間有薪資糾紛之情，亦
    據證人甲○○於警詢中證述甚明，是被告在不滿情緒下，有
    前揭犯行，尚符情理，足徵證人楊榮輝之證詞洵屬非虛，被
    告空言否認上開毀損犯行，並無可信。本件事證明確，被告
    犯行洵堪認定。
三、查被告行為後，刑法業於九十四年二月二日修正公布，九十
    五年七月一日起施行。按「行為後法律有變更者，適用行為
    時之法律，但行為後之法律有利於行為人者，適用最有利於
    行為人之法律」，修正後刑法第二條第一項定有明文。此條
    規定係規範行為後法律變更所生新舊法比較適用之準據法，
    本身尚無新舊法比較之問題，於新法施行後，應一律適用新
    法第二條第一項之規定，為「從舊從輕」之比較，先予敘明
    ，再按本次法律變更，比較時應就罪刑有關之共犯、未遂犯
    、想像競合犯、牽連犯、連續犯、結合犯，以及累犯加重、
    自首減輕暨其他法定加減原因（如身分加減）與加減例等一
    切情形，綜其全部罪刑之結果而為比較（最高法院九十五年
    五月二十三日九十五年度第八次刑事庭會議決議參照）。茲
    就本件新舊法比較結果敘述如下：
  (一)關於罰金刑，刑法分則編各罪所定罰金刑之貨幣單位原為銀
    元，修正前刑法第三十三條第五款規定：「罰金：一元（銀
    元）以上。」，而依罰金罰鍰提高標準條例規定，就七十二
    年六月二十六日前修正之刑法部分條文罰金數額提高二至十
    倍，其後修正者則不提高倍數，並依現行法規所定貨幣單位
    折算新臺幣條例規定，以銀元一元折算新臺幣三元。修正後
    刑法第三十三條第五款規定：「罰金：新臺幣一千元以上，
    以百元計算之。」，刑法第三十三條第五款所定罰金貨幣單
    位經修正為新臺幣後，刑法分則各罪所定罰金刑之貨幣單位
    亦應配合修正為新臺幣，為使刑法分則編各罪所定罰金之最
    高數額與刑法修正前趨於一致，乃增訂刑法施行法第一條之
    一：「中華民國九十四年一月七日刑法修正施行後，刑法分
    則編所定罰金之貨幣單位為新臺幣。九十四年一月七日刑法
    修正時，刑法分則編未修正之條文定有罰金者，自九十四年
    一月七日刑法修正施行後，就其所定數額提高為三十倍。但
    七十二年六月二十六日至九十四年一月七日新增或修正之條
    文，就其所定數額提高為三倍。」。從而，刑法分則編各罪
    所定罰金刑之最高數額，於上開規定修正後並無不同，惟修
    正後刑法第三十三條第五款所定罰金刑最低數額，較之修正
    前提高，自以修正前刑法第三十三條第五款規定有利於被告
    。
　(二)本件被告犯罪時之刑法第四十一條第一項前段規定：「犯最
  　重本刑為五年以下有期徒刑以下之刑之罪，而受六個月以下
    有期徒刑或拘役之宣告，因身體、教育、職業、家庭之關係
    或其他正當事由，執行顯有困難者，得以一元以上三元以下
    折算一日，易科罰金。」又被告行為時之易科罰金折算標準
    ，依修正前罰金罰鍰提高標準條例第二條前段（現已刪除）
    規定，就其原定數額提高為一百倍折算一日，則本件被告行
    為時之易科罰金折算標準，應以銀元三百元折算一日，經折
    算為新臺幣後，應以新臺幣九百元折算為一日。惟九十五年
    七月一日修正公布施行之刑法第四十一條第一項前段則規定
    ：「犯最重本刑為五年以下有期徒刑以下之刑之罪，而受六
    個月以下有期徒刑或拘役之宣告者，得以新臺幣一千元、二
    千元或三千元折算一日，易科罰金。」比較修正前後之易科
    罰金折算標準，以九十五年七月一日修正公布施行前之規定
    ，較有利於受刑人，自應依現行刑法第二條第一項前段，適
    用修正前刑法第四十一條第一項前段規定，定其易科罰金之
    折算標準。
  (三)綜此，依整體比較之結果，依修正後刑法第二條第一項前段
    之規定，適用行為時之舊法處斷。
四、核被告所為，係犯刑法第三百五十四條之毀損罪。被告於同
    一地點先後持鐵鎚敲擊上開七片玻璃，係基於接續犯意為之
    ，而屬實質上一罪。原審審酌被告前無刑事前科紀錄，有臺
    灣高等法院被告前案紀錄表一件附卷可參，暨其犯罪動機、
    手段、犯後態度及告訴人所受損失金額等一切情狀，量處如
    主文所示之刑，並定其易科罰金之折算標準（關於被告犯罪
    所用之鐵鎚無法認定係被告所有，且未經扣案，為免日後執
    行困難，爰不予宣告沒收，附此敘明）；並依刑事訴訟法第
    四百四十九條第一項前段、第三項、刑法第二條第一項前段
    、第三百五十四條、修正前刑法第四十一條第一項前段，罰
    金罰鍰提高標準條例第一條前段、修正罰金罰鍰提高標準條
    例第二條，判處被告拘役四十日，並諭知易科罰金之折算標
    準。經核其認事用法，並無不合，量刑亦屬妥適，上訴人提
    起上訴為無理由，應予駁回。
據上論斷，應依刑事訴訟第四百五十五條之一第一項、第三項、
第三百六十八條，判決如主文。
本案經檢察官張誌洋到庭執行職務。
中　　華　　民　　國　　96　　年　　3 　　月　　30  　日
                刑事第五庭  審判長法  官  陳坤地
                                  法  官  許映鈞
                                  法  官  李麗珠
上列正本證明與原本無異。
本裁定不得抗告。
                                  書記官  林政良
中　　華　　民　　國　　96　　年　　3 　　月　　30　　日
附錄本案論罪科刑法條全文：
刑法第354條
毀棄、損壞前二條以外之他人之物或致令不堪用，足以生損害於
公眾或他人者，處2 年以下有期徒刑、拘役或5 百元以下罰金。
